【裁判字號】    89,上易,1734
【裁判日期】    891213
【裁判案由】    常業賭博
【裁判全文】
臺灣高等法院高雄分院刑事判決                  八十九年度上易字第一七三四號
    上訴人
    即被告  乙○○
            甲○○
右上訴人因常業賭博案件，不服臺灣高雄地方法院八十九年度易字第二三一四號中華
民國八十九年六月三十日第一審判決（起訴案號：臺灣高雄地方法院檢察署八十九年
度偵字第二三一四號），提起上訴，本院判決如左：
      主  文
原判決撤銷。
乙○○以賭博為常業，處有期徒刑月，如易科罰金以佰元折算壹日。電動機具「
滿貫大亨」柒台、「春秋二代」貳台、「王牌對決」壹台、ＢＯＳＳ牌香煙盒壹個及
新臺幣陸仟佰柒拾元，均沒收。
甲○○無罪。
      事  實
乙○○自民國八十九年四月間起，在高雄市○○區○○路二七七號「僑慧超商」前騎
樓地之公眾得出入之場所，設置電動機具「滿貫大亨」七台、「春秋二代」二台、「
王牌對決」一台，供與不特定人賭博財物，其賭博方式係由賭客以硬幣投入電動機具
變換分數加以操作，若操作失卻分數則押注硬幣為店方所有，若操作後嬴得分數，再
由賭客向乙○○示意換取現金，即由乙○○負責將客人打玩後之分數折算後，將現金
置所內由賭客拿取，乙○○以前揭方式與人賭博恃以為營生之用。嗣有康永福（原
審判決確定）連續前來賭博多次，嗣於同年五月二日晚上六時二十五分許，康永福與
另賭客陳清貴（業經原審法院判決確定）在前揭場所以電動機具賭博後，陳清貴洗分
四百三十分，經向乙○○示意換現後，由康永福幫陳清貴進入上開超商所內拿取Ｂ
ＯＳＳ牌香煙內之新臺幣（下同）四千三百元時當場為警查獲，並扣得電動賭博機具
「滿貫大亨」七台、「春秋二代」二台、「王牌對決」一台及賭資（機內取出）六
千三百七十元硬幣與ＢＯＳＳ牌香煙盒一個。案經高雄市政府警察局三民第二分局報
請臺灣高雄地方法院檢察署檢察官偵查起訴。
      理  由
壹、上訴人即被告乙○○部分：
一、訊據被告乙○○矢口否認右揭犯行，辯稱：案發當時僑慧超商只有伊一個顧客，
    伊是去買飲料云云。惟查，被告乙○○負責僑慧超商騎樓地所擺放之電動機具之
    經營，其與顧客間賭博方式係顧客打玩操作電動機具有嬴取分數之情，由賭客向
    乙○○示意換取現金，即由乙○○負責將客人打玩後之分數折算後，將現金置
    所內由賭客拿取等情事，已據證人康永福供證綦詳，復據證人陳清貴於警偵訊中
    指證在卷，而同案被告甲○○亦於本院供證：「乙○○是店員，因為騎樓的電動
    玩具都是他負責的，他也有跑到別家的僑慧超商管理。」（本院卷第四十二頁）
    、「‧‧而乙○○主要是負責電動玩具的業務，偶爾才幫忙超商內工作」（本院
    卷第六十八頁），另證人即警員趙志成證稱：「因為我本人當時埋伏騎樓冒充顧
    客，親眼看到顧客陳清貴打完電動玩具之後，由乙○○出來確認洗分，也有聽到
    他們交談的內容，所以我知道陳清貴過一會兒會到廁所去拿錢，後來是由康永福
    去幫陳清貴去廁所裡拿錢。」（本院卷第四十頁），足見被告乙○○負責上開賭
    博之經營無訛，此外並有電動賭博機具「滿貫大亨」七台、「春秋二代」二台、
    「王牌對決」一台、乙○○賭博所得金錢硬幣及陳清貴賭博所得金錢四千三百元
    與ＢＯＳＳ牌香煙盒一個可佐，被告乙○○罪證明確，犯行洵堪認定。
二、核被告乙○○在前揭公眾得出入之場所擺設十台賭博性電動機具，藉以與不特定
    之人賭博財物為營生之用，核其所為，係犯刑法第二百六十七條之常業賭博罪。
    本件公訴人起訴乙○○上開犯行係與同案被告甲○○共同為之，惟尚無證據足認
    甲○○犯罪足以證明（理由詳如後述），而系爭電動玩具係擺放騎樓地，亦難據
    此即認該僑慧超商之負責人或尚有其餘之人共同犯罪（蓋一般時下另租騎樓地或
    以定點寄放之經營方式，亦屬常見，本件並無證據足以認定超商涉案程度，自不
    能僅依擺放地點之地緣關係，即據以認定犯罪），爰不予採認乙○○尚有其餘共
    犯之認定。被告乙○○犯罪事證既明，原審法院對其論罪科刑固非無見，惟查，
    本件並無證據足認除陳其宏外，尚有甲○○共同經營賭博，原審法院認其與甲○
    ○係共犯，尚有未合；又扣案之ＢＯＳＳ牌香煙盒一個，原判決既已於事實欄載
    明係供購犯罪所用，未予沒收，亦未敘明不諭知沒收之理由，均有未合，被告乙
    ○○上訴意旨否認犯罪固無理由，但原判決既有瑕疵，仍應由本院撤銷改判。審
    酌被告乙○○經營賭博之規模非大，並無證據足認被告借此非法獲取厚利，之前
    亦無前科判刑紀錄及其他犯罪一切情狀，爰量處如主文第二項所示之刑，並諭知
    易科罰金折算標準。扣押之賭博性電動機具「滿貫大亨」七台、「春秋二代」二
    台、「王牌對決」一台係當場賭博之器具，依刑法第二百六十六條第二項規定併
    宣告沒收。另本件扣押之現款計共三萬五千三百七十元，依警卷內附臨檢電玩場
    所紀錄表之記載，其中僑慧超商櫃內起出之金錢計共二萬四千七百元，是前揭
    扣押三萬五千三百七十元，扣除陳清貴所得四千三百元及櫃內二萬四千七百元
    後，實際自賭博用電動機內取出之硬幣僅為六千三百七十元，該等硬幣，為賭
    檯處之財物，亦應依刑法第二百六十六條第二項規定沒收。另扣案ＢＯＳＳ牌香
    煙盒一個，係被告乙○○供為暗中兌換洗分後之現金使用，自係其所提供，應為
    其所有，且係供賭博犯罪所用，應依刑法第三十八條第一項第二款宣告沒收。另
    二萬四千七百元為商店櫃內之金錢，並無證據判定係被告乙○○賭博所得之物
    或供為賭資之用，另扣案之四千三百元則係打玩賭博之陳清貴犯罪所得，但尚非
    在賭檯上之財物，爰不予沒收之宣告（四千三百元，原審已於陳清貴另賭博判決
    中諭知沒收）。
貳、上訴人即被告甲○○部分：
一、公訴意旨認：被告甲○○於前揭時地與乙○○共同經營上揭設置電動機具「滿貫
    大亨」七台、「春秋二代」二台、「王牌對決」一台，供與不特定人賭博財物，
    並以之為常業，因認甲○○亦涉有刑法第二百六十七條常業賭博犯嫌云云。
二、惟按，犯罪事實應依證據認定之，無證據不得推定其犯罪事實，刑事訴訟法第一
    百五十四條定有明文。本件公訴人認被告甲○○涉有上開賭博犯行，無非以證人
    陳清貴及康永福之證詞為其論據，惟訊之被告甲○○矢口否認犯行，辯稱伊僅係
    僑慧超商櫃檯店員，並不負責騎樓地所擺放之電動機具經營云云。經查，本件公
    訴人起訴證據，就被告甲○○部分僅陳清貴於警訊中言及：「：：當客人玩畢或
    不玩時，再以機台內累計積分按店方原比例先自洗分後，再至該店內廁所拿取電
    玩購博現金，是店內超商櫃台店員甲○○兌換十元硬幣給我」一語，然據同一證
    人陳清貴之供證，整個玩賭過程，如何洗分、換取現金，均係與乙○○間有所互
    動，未有隻字提及甲○○，而上開「兌換十元硬幣」說詞，僅足證明被告甲○○
    有對其兌換十元硬幣事實，然「兌換」硬幣並非電動玩具賭博之必要（或自備或
    以開分方式均係一般常見方式），而本件電動玩具擺放地點即為超商騎樓地，本
    屬地利之便，若有需要向超商店員兌換硬幣，衡諸一般經驗，吾人若一時之需，
    本可輕易自超商兌換得硬幣，是單就兌換硬幣之情事，尚難據以推認該允兌換硬
    幣之超商店員亦必同涉共同經營電動玩具賭博，況超商店員之主要工作本係對進
    入店內消費之顧客提供服務，其是否尚有餘力尚顧及店外騎樓地之另一營業項目
    ，寧非無疑，是本件之為證人所指實際負責電動玩具營業之人係另一店員乙○○
    ，而依被告甲○○所供證：「乙○○是店員，因為騎樓的電動玩具都是他負責的
    ，他也有跑到別家的僑慧超商管理。」，核與證人即警員吳棟智所證稱「僑慧超
    商在我們轄區約開了三、四家，他們都是在騎樓擺設電動玩具，我本人對於乙○
    ○任職於僑慧超商，且負責電動玩具的營業，我都親眼看到很多次，也對他很熟
    悉」等語相符，足見系爭騎樓地之電動玩具營運係屬另獨立於超商營業之外，並
    有專人負責，據此即難僅因被告甲○○予人之便允予兌換硬幣，即認其亦與負責
    電動玩具營運之乙○○間或其餘幕後可能負責人間有何賭博之共同犯意聯絡與行
    為分擔，此外復查無其他積極證據足認被告甲○○確有涉何賭博犯行，即犯罪不
    能證明，原審法院未予詳查，遽而對被告甲○○論罪科刑，自有未洽，被告上訴
    意旨否認犯，指摘原判決不當，即有理由，自應由本院就甲○○部分撤銷改判，
    另諭知無罪。
據上論斷，應依刑事訴訟法第三百六十九條第一項前段、第三百六十四條、第二百九
十九條第一項前段、第三百零一條第一項，刑法第二百六十六條第二項、第二百六十
七條、第四十一條、第三十八條第一項第二款，罰金罰鍰提高標準條例第一條前段、
第二條規定，判決如主文。
本案經檢察官林炎昇到庭執行職務。
中      華      民      國    八十九    年     十二     月     十三     日
                              臺灣高等法院高雄分院刑事第八庭
                                  審判長法官  郭雅美
                                        法官  莊飛宗
                                        法官  洪兆隆
右正本證明與原本無異。
不得上訴。
                                      書記官  葉淑華
中    華    民    國     八十九     年      十二      月    十  五      日
附錄本判決論罪之法條：
刑法第二百六十六條第二項
當場賭博之器具與在賭檯或兌換籌碼處之財物，不問屬於犯人與否，沒收之。
刑法第二百六十七條
以賭博為常業者，處二年以下有期徒刑，得併科一千元以下罰金。
                                                        Ｆ


司法院資訊處製作；財團法人民間司法改革基金會備份。
